臺灣士林地方法院刑事判決
公　訴　人　臺灣士林地方法院檢察署檢察官
被　　　告　甲○○
選任辯護人　張　權律師
　　　　　　陳雅珍律師
上列被告因背信等案件，經檢察官提起公訴（92年度調偵字第18
5 號），本院判決如下：
    主  文
甲○○無罪。
    理  由
壹、證據能力之認定：
一、人證部分：
  (一)按被告以外之人於審判外之言詞或書面陳述，除法律有規定
    者外，不得作為證據，又被告以外之人於偵查中向檢察官所
    為之陳述，除顯有不可信之情況者外，得為證據；被告以外
    之人於審判外之陳述，雖不符合同法第159 條之1 至第159
    條之4 之規定，而經當事人於審判程序同意作為證據，法院
    審酌該言詞陳述或書面陳述作成時之情況，認為適當者，亦
    得為證據，刑事訴訟法第159 條第1 項、第159 條之1 第2
    項及第159 條之5 第1 項分別定有明文。查本件證人乙○○
    、朱月琴、黃柏森、劉雪懿、楊雲華、鄒幸華、渡邊健一、
    劉香蘭、謝滿里於偵訊時之證述，乃於偵查中經具結後向檢
    察官所為之陳述，就形式上而言，並無顯不可信之情況，依
    照前開法律規定，得為證據；證人高文賓、楊雲華於警詢時
    所為之陳述，經被告及辯護人於本院95年9 月28日準備程序
    中當庭表示人證部分證據能力不爭執（見本院95年9 月28日
    準備程序筆錄），且迄至言詞辯論終結前亦未再聲明異議，
    本院審酌上開證據資料製作時之情況，尚無違法不當之瑕疵
    ，亦認為以之作為證據應屬適當，故揆諸前開規定，爰逕依
    刑事訴訟法第159 條之5 規定，認前揭證據資料均有證據能
    力。
  (二)刑事訴訟法第158 條之3 規定：「證人、鑑定人依法應具結
    而未具結者，其證言或鑑定意見，不得作為證據」，其立法
    理由乃在擔保該證言或鑑定意見，係據實陳述或公正誠實之
    可信性，故未依法具結者，依證據絕對排除法則，當然無證
    據能力，而不得作為證據，自不得因當事人於審判程序之同
    意，逕認該未經具結之證言或鑑定意見，亦得作為證據，此
    於適用同法第159 條之5 第2 項所定「視為有前項之同意」
    之情形者，亦應受上揭第158 條之3 規定之限制。查本件告
    訴人之法定代理人劉文於偵查時所為之陳述，就本件犯罪
    事實而言，乃立於證人之地位，其未經具結，依照前開說明
    ，應認其不具證據能力，不得作為證據。
二、書證部分：
    本件認定事實所引用之卷內所有卷證資料（包含文書證據、
    物證等證據），除被告國外出差申請單及出差旅費明細表外
    ，均經被告及辯護人於本院行準備程序時表示不爭執證據能
    力（見本院95年9 月28日準備程序筆錄），且迄至言詞辯論
    終結前未再聲明異議，亦無刑事訴訟法第159 條之4 之顯有
    不可信之情況與不得作為證據之情形，則依同法第159 條之
    5 之規定，認定前揭證據資料，均有證據能力。至被告國外
    出差申請單及出差旅費明細表，辯護人雖爭執其非被告所填
    寫，並爭執其證據能力，惟查，其乃從事業務之人於業務上
    所製作之紀錄文書，況國外出差申請單上於核發金額欄有被
    告之簽名，而出差旅費明細表所載金額明細亦與被告於本院
    96年12月17日審理時所陳述之金額完全相符，並無顯不可信
    之情況，依刑事訴訟法第159 條之4 第2 款之規定，應認其
    有證據能力。另有證據能力之證據，非謂該證據已經本院採
    信具備相當之證明力，僅足供本院判斷事實之真偽而已，合
    先敘明。
貳、實體部分：
一、公訴意旨略以：(一)被告甲○○原係告訴人弘璋企業股份有限
    公司（址設臺北縣汐止市○○○路○ 段77號20樓之6 ，以下
    簡稱弘璋公司）之業務經理，負責處理告訴人對日貿易事宜
    ，為從事業務之人。詎竟意圖為自己不法之所有，於民國89
    年7 月13日，向告訴人詐稱需與日崟興業股份有限公司（以
    下簡稱日崟公司）人員赴日本與日本高儀公司（以下簡稱高
    儀公司）洽談商務，並請領國外出差費用日幣10萬元，致告
    訴人陷於錯誤，而於同年月17日如數支付。(二)被告於84年間
    至告訴人公司應徵時，雙方即以口頭言明倘被告離職，3 年
    內不得從事與告訴人營業項目有關之職業，亦不得與告訴人
    之客戶或協力廠商為有關告訴人營業項目之商務往來，告訴
    人則將給予新臺幣50萬元不競業離職金作為補償，是被告負
    有不得利用職權、業務上身分營私及不得於在職期間或離職
    後兼營其他行號與告訴人競業之義務。詎被告竟基於意圖損
    害告訴人利益之概括犯意，先於89年2 月16日以其妻林裕齡
    （業經檢察官為不起訴處分）之名義，設立主要營業項目與
    告訴人相同之高臺國際有限公司（址設臺北縣汐止市○○路
    ○ 段343 巷13弄11號3 樓，後於同年6 月28日申請變更地址
    為臺中市○○路210 巷43之3 號4 樓，以下簡稱高臺公司）
    ，續於同年6 、7 月間，以手提電腦連結告訴人公司電腦主
    機之方式，傳輸複製與告訴人合作生產五金手工業、電動工
    具及一般電器產品之協力廠商相關營業資料，以供高臺公司
    使用後，旋於同年8 月31日離職，並向告訴人領取上揭不競
    業離職金新臺幣50萬元。詎被告離職後，即自同年9 月間起
    ，以高臺公司之名義，出口銷售上開產品予高儀公司，致生
    損害於告訴人，因認被告涉犯刑法第339 條第1 項之詐欺取
    財罪及同法第342 條第1 項之背信罪嫌等語。
二、按犯罪事實應依證據認定之，無證據不得認定犯罪事實，又
    不能證明被告犯罪者，應諭知無罪之判決，刑事訴訟法第15
    4 條第2 項、第301 條第1 項定有明文。次按事實之認定，
    應憑證據，如未能發現相當證據，或證據不足以證明，自不
    能以推測或擬制之方法，以為裁判基礎；而認定不利於被告
    之事實，須依積極證據，苟積極證據不足為不利於被告事實
    之認定時，即應為有利於被告之認定，更不必有何有利之證
    據；又告訴人之告訴，係以使被告受刑事訴追為目的，是其
    陳述是否與事實相符，仍應調查其他證據以資審認，倘其陳
    述尚有瑕疵，則在未究明前，即不能遽採為斷罪之基礎，最
    高法院40年臺上字第86號、30年上字第816 號、52年臺上字
    第1200號判例意旨可資參照。末按刑法第339 條詐欺罪之成
    立，需具備為自己或他人不法所有之意圖，而施以詐術使他
    人陷於錯誤而交付財物，若行為人並無不法所有之意圖或並
    非施以詐術而使他人交付財物者，均難遽論以詐欺罪；而刑
    法第342 條之背信罪，須以為他人處理事務為前提，所謂「
    為他人處理事務」云者，係指受他人委任，而為其處理事務
    而言，苟無委任之事實，即無成立背信罪之餘地（最高法院
    49年臺上字第1530號判例、82年度臺上字第2974號判決意旨
    參照），且需以損害本人之財產利益為構成要件，是故必須
    行為人主觀上有損害之故意認識，客觀上亦造成財產利益之
    損害，始足構成背信罪責 (最高法院30年上字第1210號判例
    及最高法院87年度臺上字第3704號判決參照)。
三、本件公訴人認被告涉犯上揭詐欺、背信犯行，無非係以告訴
    人之指訴、證人乙○○、朱月琴、黃柏森、劉雪懿、楊雲華
    、鄒幸華、渡邊健一、劉香蘭（起訴書誤載為劉秀蘭）等之
    證詞，以及被告國外出差申請單及出差旅費明細表各1 紙、
    高儀公司89年11月15日傳真1 紙、高臺公司90年3 月30日起
    之訂購單及明細共7 紙、高臺公司基本資料查詢表1 紙、營
    利事業登記案卷1 宗、告訴人公司轉帳傳票、總分類帳、臺
    北銀行存款取款憑條各1 紙、高臺公司統一發票查核清單1
    份、經濟部國際貿易局93年6 月3 日貿服字第093000641890
    號函、高臺公司89年9 月25日、10月4 日、17日外匯交易水
    單各1 紙及財政部臺北關稅局、臺中關稅局出口報關單共3
    份為其主要論據。訊據被告甲○○堅詞否認有何詐欺、背信
    之犯行，辯稱：伊確實有與日崟公司乙○○約好去日本與高
    儀公司渡邊健一洽談商務，僅乙○○臨時有事不能去，伊仍
    按原訂計畫出發，出差目的是為了8 月底大型DIY 展，高儀
    公司要以日崟公司之剪刀參展，需討論規格及樣品事宜，伊
    出差前有以口頭與告訴人副總經理劉雪懿報告，回臺後則與
    乙○○商談規格及如何修改；高臺公司於伊89年8 月31日離
    職前沒有營業活動，是從89年9 月始開始接訂單，伊與告訴
    人間並沒有競業禁止之約定，告訴人所匯新臺幣50萬元係離
    職金，又伊沒有從告訴人電腦主機下載資料，伊本為告訴人
    日本線業務負責人，相關客戶資料伊本知悉，亦無需要下載
    等語。
四、本院之判斷：
  (一)詐欺部分
    1.被告於89年7 月13日，以與日崟公司乙○○共赴高儀公司
      洽談商務為由，向告訴人申請於同年月21日至24日出差日
      本，並請領日幣10萬元之出差費，然乙○○事實上未赴日
      ，被告則於該段期間獨自前往日本等情，為被告所是認，
      並有被告國外出差申請單、入出境查詢結果各1 紙（見臺
      灣士林地方法院檢察署90年度偵字第1849號卷第52頁、第
      291 頁）在卷可憑，應堪認定。
    2.被告雖確實未與乙○○共同赴日，惟查，證人即告訴人公
      司副總經理劉雪懿於偵訊中到庭陳稱：「（問：甲○○去
      日本跟高儀公司的渡邊接洽，跟你們公司的業務沒有關係
      ？）我不知道他這次去日本做的事情與公司業務有沒有關
      係」、「（問：甲○○的差單上，如果只寫到日本拜訪高
      儀公司，你們公司會不會准差？）基本上是會，因為他是
      業務經理，如果他有報，我們就會准。」（見臺灣士林地
      方法院檢察署92年度調偵字第185 號卷二第349 頁），由
      此可知，被告是否與乙○○同行，並非告訴人核駁被告出
      差申請之主要考量因素，倘被告基於職務有出差日本之需
      要，即可申請出差。是告訴人徒以被告單獨赴日，未與乙
      ○○同行為由，質疑被告謊報出差事由而詐取出差費云云
      ，尚無可取。
    3.告訴人雖以被告多次向同事提及赴日並非為公務，而係前
      往日本旅遊，並宣稱日本景致風光良好，而認被告詐取出
      差費云云（見告訴人89年9 月19日告訴狀，臺灣士林地方
      法院檢察署90年度偵字第1849號卷第38頁），惟查，告訴
      人未能具體指稱係何員工曾聽聞被告上揭說詞，而證人即
      告訴人員工高文賓於警詢時亦僅證稱：「原本我知道甲○
      ○請領日幣10萬元出差費是欲夥同『日崟公司』黃董事長
      （按：即指乙○○）一同出差至日本洽公，而我於89年9
      月6 日出差至臺中『日崟公司』之際，我有詢問該黃董事
      長有無此一回事，但其回答並無此一回事，於是我便告訴
      公司這個情形了」等語（見臺灣士林地方法院檢察署90年
      度偵字第1849號卷第25頁），是伊其證詞，亦僅得證明被
      告未與乙○○共同出差赴日，而不能證明被告赴日係為旅
      遊。是告訴人所指被告藉出差之名行旅遊之實云云，尚乏
      實據，不足為不利被告認定之依據。
    4.又證人乙○○於本院審理時到庭結證略以：被告是伊與告
      訴人聯絡之窗口，且伊都是透過被告與高儀公司聯繫。伊
      與被告曾計畫於89年7 月下旬去日本與高儀公司渡邊健一
      商談文具用剪刀之新產品開發合作案，出差費用依業界習
      慣是各付各的，但後來伊因個人行程變化而沒去，被告有
      跟伊說產品開發結果，產品也有開發出來等語（見本院96
      年12月17日審理筆錄）。而證人渡邊健一於偵查中結證略
      以：伊記得89年7 月21日至同年月24日有與被告在日本討
      論樣品的事，因為8 月有一個大型DIY 展覽等語（見臺灣
      士林地方法院檢察署90年度偵字第1849號卷第285 頁），
      核與被告所辯相符，可以採信。告訴人雖以伊未參加該DI
      Y 展覽為由駁斥被告之辯詞，惟被告則辯以高儀公司欲以
      日崟公司之剪刀參展，因基本需要伊均能掌握，回臺後伊
      亦有與乙○○商談規格及如何修改等語（見本院96年12月
      17日審判筆錄），是其所言，與告訴人上揭質疑並無矛盾
      。又衡情以高儀公司為告訴人日本線業務之重要客戶，告
      訴人則負責接洽協力廠商為高儀公司製作所訂貨物，則高
      儀公司欲以協力廠商貨品參展，被告以告訴人公司業務承
      辦人身分赴日商談規格及修改細節，尚與常情無違，應堪
      採信。
    5.綜上所述，公訴人所提證據尚不足以證明被告有何詐欺得
      利犯行，而告訴人之指訴，尚乏實據，且稍嫌跳躍，尚難
      僅憑其指訴，遽為不利被告之認定。
  (二)背信部分
    1.被告89年8月31日離職前：
      被告於離職前，為告訴人公司之業務經理，為受告訴人
        委任處理對日貿易事務之人，此為被告所是認。又依當
        時有效之公司法第32條規定，被告既為告訴人之經理人
        ，則負有不得自營或為他人經營同類業務之義務，合先
        敘明。
      公訴人認被告離職前涉犯背信罪嫌，無非係以被告於離
        職前(1)設立與告訴人主要營業項目相同之高臺公司；(2)
        利用手提電腦連結告訴人電腦主機，傳輸複製告訴人協
        力廠商營業資料；(3)高臺公司與告訴人公司競業為其主
        要論據。查被告於尚在職時之89年2 月16日以其妻林裕
        齡之名義設立經營事業同為五金、電器批發、零售之高
        臺公司，並於同年3 月24日經核准登記為出進口廠商，
        此為被告所是認，並有高臺公司原始章程、設立登記表
        、經濟部公司執照影本及經濟部國際貿易局93年6 月3
        日冒服字第09300064190 號函各1 紙（見臺灣士林地方
        法院檢察署92年度調偵字第185 號卷二第289 頁至第29
        2 頁、第297 頁至第299 頁、卷一第182 頁）在卷可憑
        ，此部分事實堪以認定。是本件爭點厥為：被告於在職
        期間設立主要營業項目相同之高臺公司之行為，是否構
        成刑法第342 條之背信罪？被告離職前，高臺公司是否
        已開始營業？被告是否曾複製告訴人之協力廠商資料以
        供高臺公司使用？
        (1)按刑法上之背信罪既為侵害財產法益之犯罪，自須以
          告訴人之財產確因行為人之行為受有財產上之損害為
          前提，查被告雖於離職前之89年2 月16日即設立主要
          營業項目與告訴人相同之高臺公司，並於同年3 月24
          日經核准登記為出進口廠商，惟單純設立公司及申請
          登記為出進口廠商，僅係於法律上使高臺公司具備法
          人格，倘不為實際營業之行為，並不使告訴人之業務
          因競爭而受有任何影響，是單就被告於離職前設立高
          臺公司之事實，尚難率爾認定被告有何背信之犯行。
        (2)公訴人雖以被告於89年9 月5 日即以新臺幣54,000元
          向正利利器工業有限公司（以下簡稱正利公司）進貨
          鋸片2 萬片（見臺灣士林地方法院檢察署92年度調偵
          字第185號卷二第232頁），認被告必於89年8 月31日
          離職前即已以高臺公司名義向高儀公司接單，並向正
          利下單，惟為被告所否認，並以本件乃高儀公司常木
          等先生於89年9 月2 日電話緊急調貨，伊於同日聯繫
          正利公司有現貨可調，並於同月25日收受高儀公司電
          匯貨款日幣26萬元（以當日日幣對新臺幣匯率1 ：0.
          28850 計算，折合新臺幣75,010元，其進出口價差為
          新臺幣21,010元，尚無違反一般貿易常情之情事，詳
          臺灣士林地方法院檢察署92年度調偵字第185 號卷二
          第362 頁）等語置辯（見本院96年12月17日審判筆錄
          ）。經查，證人劉雪懿於偵訊中雖證稱從高儀公司下
          單至出貨，最快要40天等語，惟伊亦表示若有庫存則
          為例外（見臺灣士林地方法院檢察署92年度調偵字第
          185 號卷一第141 頁），是依伊之證詞，尚難排除被
          告所辯正利公司鋸片為庫存現貨，可隨時出貨之情形
          。公訴人徒以上揭情事推測被告必係於離職前之89年
          8 月初即向高儀公司接單，尚嫌率斷。
        (3)公訴人又以證人劉雪懿之證詞，認高儀公司均係以信
          用狀方式付款，高臺公司於89年9 月25日即收受高儀
          公司貨款等語，認被告必係於離職前即已以高臺公司
          名義向高儀公司承接上揭訂單，惟查，證人即高臺公
          司會計人員劉香蘭於偵訊時結證稱：高儀公司均是以
          電匯方式付款，最快出貨後7 至10天即可收到貨款等
          語（見臺灣士林地方法院檢察署92年度調偵字第185
          號卷一第137 頁），且有高儀公司電匯上揭貨款之電
          匯單附卷可憑（見臺灣士林地方法院檢察署92年度調
          偵字第185 號卷二第362 頁），是高儀公司確係以電
          匯方式，而非開立信用狀方式給付高臺公司貨款，被
          告所辯因伊資本少，高儀公司對伊付款方式與對告訴
          人付款方式不同等語，顯屬有據。是尚難以被告於離
          職後1 個月內之89年9 月25日即收受高儀公司上揭貨
          款，其期間短於一般信用狀期間，遽論被告必係於離
          職前接受高儀公司訂單。
        (4)另查，被告固於89年2 月16日設立高臺公司，然截至
          89年7 月5 日止，高臺公司並無發生任何核定營業稅
          之有關紀錄；而截至同年8 月31日被告離職止，高臺
          公司亦無員工勞保投保紀錄。高臺公司雖於89年6 月
          間申請營業用電話號碼0000000 、0000000 號，惟同
          年7 月帳單金額分別僅為新臺幣780 元（基本月租費
          ）、392 元（月租費390 元及通話費2 元）；而高臺
          公司之日幣帳戶係於被告離職後之89年9 月8 日始開
          立，分別有財政部臺灣省北區國稅局瑞芳稽徵所（汐
          止服務站）89年7 月6 日北區國稅瑞芳汐徵字第8900
          015208號函、勞工保險局93年6 月11日保承資字第09
          310262970 號函及其附件影本各1 份、中華電信股份
          有限公司電信費收據影本2 份（見臺灣士林地方法院
          檢察署92年度調偵字第185 號卷一第209 頁至第210
          頁、第213 頁至第216 頁，卷二第229 頁）附卷可稽
          ，應堪採信。按高臺公司既以高儀公司為唯一客戶，
          且以電匯為付款方式，而其日幣帳戶則遲至被告離職
          後之89年9 月8 日始開立，且截至被告離職止，高臺
          公司未聘僱任何員工、未曾核定營業稅，實際電話通
          話費用為新臺幣2 元，衡諸此情，實難認定被告於離
          職前曾以高臺公司名義為任何交易行為。又參以高臺
          公司於89年11月15日第1 次申報營業稅時，所申報同
          年9 、10月之出口額為新臺幣6,741,029 元，遠低於
          同年11、12月之53,411,997元、次年1 、2 月之53,4
          76,387元（見臺灣士林地方法院檢察署92年度調偵字
          第185 號卷一第173 頁至第181 頁），亦徵高臺公司
          確係於89年9 月開始經營對為出口業務，而後業務逐
          漸茁壯，是被告所辯高臺公司於伊離職前並無營業事
          實，應堪採信。
        (5)至公訴人雖以被告於89年7 月10日在職時與高儀公司
          聯繫文書所留電話、傳真號碼為高臺公司所有（見臺
          灣士林地方法院檢察署90年度偵字第1849號卷第399
          頁），以及證人鄒幸華證稱告訴人從未向利邏五金工
          業有限公司（以下簡稱利邏公司）訂購圍裙等情（見
          臺灣士林地方法院檢察署92年度調偵字第185 號卷一
          第113 頁），而認被告曾於89年7 月間從事與告訴人
          競業之行為，惟查，系爭文書發件人欄，被告頭銜仍
          為告訴人公司職員，並非以高臺公司名義發文，是公
          訴人上開推論已有疑問，而斯時高臺公司設址處即被
          告當時於汐止之住所，系爭文書所留電話號碼000000
          00號、傳真號碼00000000號，除為高臺公司斯時之電
          話及傳真號碼外，亦為被告住家號碼，則被告於上揭
          文書上以告訴人公司職員名義發文後，除留下行動電
          話外，另留下得聯絡伊之住處電話、傳真號碼，縱有
          可議，尚非無稽。況查，若被告係於斯時即私下從事
          與告訴人競業之行為，自當謹慎保密，何需再將此文
          書傳送至公司主機留存，使告訴人有發現此一文書存
          在之機會？是尚難僅憑上揭文書，據認被告有何背信
          犯行。
        (6)另依證人渡邊健一於偵訊時結證略以：伊係於89年9
          月中才知道被告開設高臺公司，也是斯時才直接向高
          臺公司往來，不與弘璋公司繼續往來係因高儀公司對
          價格很在意，且被告離職後，弘璋公司對有些產品開
          發、顏色等業務無法銜接，對高儀公司造成困擾，因
          伊與被告私交甚篤，故於被告離職後伊主動以各種方
          法聯絡被告，請被告幫忙處理問題等語（見臺灣士林
          地方法院檢察署90年度偵字第1849號卷第275 頁至第
          286 頁），是高臺公司顯係於被告離職後，始在高儀
          公司渡邊健一主動聯繫下，與高儀公司進行業務往來
          ；又證人乙○○於本院審理時證稱日崟公司第1 次出
          貨給高臺公司係於90年3 月30日（見本院96年12月17
          日審判筆錄），並有高臺公司採購單（purchase or-
          der）1紙附卷可憑（見臺灣士林地方法院檢察署92年
          度調偵字第185 號卷一第191 頁），亦可證被告係於
          離職後始以高臺公司名義與日崟公司有所往來。是依
          上2 證人之證詞，堪以認定被告確未於離職前以高臺
          公司名義與告訴人為任何競業行為。
        (7)公訴人另以證人即告訴人員工謝滿里、楊雲華偵訊時
          之證詞認被告曾於89年6 、7 月間，以手提電腦連結
          告訴人公司電腦主機之方式，傳輸複製告訴人之協力
          廠商相關營業資料，以供高臺公司使用等語。經查，
          證人謝滿里於偵訊中僅證稱：「... 他離職前半個月
          到1 個月某天下班後，我下班後在辦公室加班，有看
          到他曾打電話到幫我們公司維護電腦的天輪公司問進
          入貿易軟體的密碼... 他當天還有繼續問這個系統如
          何操作... 他當時是將我們公司桌上型電腦的資料灌
          到他筆記型的電腦去，因為我們是不同線，所以當時
          我沒有過問他在做何事」等語（見臺灣士林地方法院
          檢察署92年度調偵字第185 號卷一第165 頁），是以
          其僅能證明被告曾打電話詢問貿易軟體密碼，至於被
          告實際上操作內容、是否確實傳輸複製告訴人協力廠
          商營業資料，其並未聞問；而證人楊雲華於偵訊時雖
          證稱：「89年7 月初某天下班，我等下班要關門，約
          下午7 點左右，這之間我有聽到郭在用電話詢問電腦
          公司，如何把資料拷貝到手提電腦，我知道他有拷貝
          資料」等語（見臺灣士林地方法院檢察署90年度偵字
          第1849號卷第124 頁），惟依其證述內容，亦僅能證
          明被告曾以電話詢問如何拷貝資料，對於被告電詢欲
          拷貝之資料為何，以及被告詢問後是否確實拷貝資料
          等情，伊均未親見親聞。是公訴人所提證據，尚未能
          證明被告確有拷貝告訴人協力廠商資料之事實。況依
          卷附告訴人之告訴狀內自陳，告訴人所有員工（此所
          有員工自包括被告）本均使用桌上型電腦，而所有桌
          上型電腦均可連結公司電腦主機查詢貿易系統軟體內
          資料等語（見臺灣士林地方法院檢察署90年度偵字第
          1849號卷第46頁），以及證人即告訴人員工鄒幸華於
          偵訊時結證略以：日本線內的相關資料，公司日本線
          業務均看得到（見臺灣士林地方法院檢察署92年度調
          偵字第185 號卷一第116 頁、第117 頁），是以，被
          告即便不透過系爭手提電腦，亦本得經告訴人公司桌
          上型電腦連結主機查看上揭資料，是上揭資料對被告
          而言並非秘密，被告本即得輕易接觸，並無大費周章
          詐騙告訴人購買手提電腦，再透過偷偷詢問電腦公司
          密碼，將主機內資料傳輸至手提電腦之必要。是被告
          辯稱其本有上揭資料，並無需傳輸複製等語，尚非虛
          妄，應堪採信。
    2.被告89年8月31日離職後：
      查公訴人雖以被告曾於84年就職時與告訴人有離職後競業
      禁止之口頭後約定，並於離職時領取50萬元不競業離職金
      ，承諾不與告訴人公司競業，卻旋於離職後之89年9 月間
      起，以高臺公司之名義，出口銷售產品予高儀公司，藉此
      與告訴人競業，致生損害於告訴人，而認被告涉犯刑法第
      第342 條第1 項之背信罪嫌，並舉證人劉雪懿、楊雲華、
      黃柏森偵訊時之證詞（見臺灣士林地方法院檢察署90年度
      偵字第1849號卷第120 頁至第126 頁，92年度調偵字第18
      5 號卷一第219 頁、卷二第349 頁）為證，然為被告所否
      認，並以伊從未與告訴人有任何競業禁止之約定等語置辯
      。經查，被告於84年12月1 日至告訴人公司就職時其職稱
      僅為業務，尚非對告訴人公司主要幹部，且其能力如何、
      到職後將任職多久，均尚屬未知，而斯時之經理黃柏森則
      係於86年始離職，是證人劉雪懿所稱伊於被告前來應徵時
      即與其口頭約定離職不得競業、遵守即給50萬元不競業離
      職金等語，已有可疑，而告訴人始終未能提出競業禁止約
      定之書面證據，亦未能對於競業禁止之具體內容為明確之
      說明，尚難依此使本院形成不利於被告之心證。況查，縱
      認被告與告訴人間確有競業禁止之約定，然依首揭最高法
      院判例及判決意旨，背信罪之主體，僅限於為他人處理事
      務之人，被告於89年8 月31日離職後，其與告訴人間已無
      委任事實之可言，縱其有從事與告訴人競爭之商業行為，
      而可認有違反競業禁止之契約約款之虞，仍非背信罪所指
      之背信行為。再按，「競業禁止」約款，乃企業者與勞動
      者在勞動契約內約束勞工不得於任職該企業期間內或於離
      職後一定時間內在他企業任職或自為企業主，從事與原服
      務企業競爭之行為，此契約約款在性質上顯屬企業者與勞
      動者間對向性之約定，其內容僅係勞動者自己之不作為義
      務，勞動者縱違反「競業禁止」之約款，亦僅生不履行給
      付（不作為）義務，企業主得循民事訴訟途徑向其求償之
      問題，實無成立背信罪之可言。是公訴人認被告上揭行為
      構成背信罪，顯屬誤會。
五、綜上所述，公訴人所舉證據及本院依據卷內資料調查證據之
    結果，尚不足以證明被告確有公訴人所指之詐欺及背信犯行
    ，此外復查無其他積極證據足資證明被告有何詐欺及背信犯
    行，揆諸首開說明，不能證明被告犯罪，應為無罪之諭知。
據上論斷，應依刑事訴訟法第301 條第1 項前段，判決如主文。
本案經檢察官莊富棋到庭執行職務
中　　華　　民　　國　　96　　年　　12　　月　　31　　日
　　　　　　　　　刑事第七庭審判長法  官    王俊雄
                                  法　官　  汪梅芬
                                  法  官    許碧惠
以上正本證明與原本無異。
如不服本判決，應於收受送達後10日內向本院提出上訴書狀，其
未敘述上訴之理由者並得於上訴期間屆滿後20日內向本院補提理
由書（均須按他造當事人之人數附繕本）。
                                  書記官    徐仁豐
中　　華　　民　　國　　96　　年　　12　　月　　31　　日
